【裁判字號】    99,裁,3486
【裁判日期】    991223
【裁判案由】    土地增值稅
【裁判全文】
最  高  行  政  法  院  裁  定
                                      99年度裁字第3486號
上  訴  人  黃錦鳳
被 上訴 人  高雄縣政府地方稅務局
代  表  人  林麗娟
上列當事人間土地增值稅事件，上訴人對於中華民國99年8月31
日高雄高等行政法院99年度再字第40號判決，提起上訴，本院裁
定如下：
    主  文
上訴駁回。
上訴審訴訟費用由上訴人負擔。
    理  由
一、按對於高等行政法院判決之上訴，非以其違背法令為理由，
    不得為之，行政訴訟法第242條定有明文。依同法第243條第
    1項規定，判決不適用法規或適用不當者，為違背法令；而
    判決有同條第2項所列各款情形之一者，為當然違背法令。
    是當事人對於高等行政法院判決上訴，如依行政訴訟法第24
    3條第1項規定，以高等行政法院判決有不適用法規或適用不
    當為理由時，其上訴狀或理由書應有具體之指摘，並揭示該
    法規之條項或其內容；若係成文法以外之法則，應揭示該法
    則之旨趣，倘為司法院解釋或本院之判例，則應揭示該判解
    之字號或其內容。如以行政訴訟法第243條第2項所列各款情
    形為理由時，其上訴狀或理由書，應揭示合於該條項各款之
    事實。上訴狀或理由書如未依此項方法表明者，即難認為已
    對高等行政法院判決之如何違背法令有具體之指摘，其上訴
    自難認為合法。
二、緣上訴人所有坐落高雄縣大寮鄉○○段1007號、1007-1號、
    1007-8號等3筆土地（下稱系爭土地）及其地上建物門牌號
    碼為高雄縣大寮鄉○○○路473號房屋，前經臺灣高雄地方
    法院（下稱高雄地院）以民國85年度高澤民修85執字第1755
    2號拍賣抵押物強制執行事件於87年4月27日拍定後，通知被
    上訴人核算土地增值稅陳報執行法院扣繳，被上訴人以一般
    用地稅率核定函請高雄地院代為扣繳土地增值稅合計新臺幣
    1,087,192元。嗣上訴人於98年3月12日申請改依自用住宅用
    地稅率課徵土地增值稅並退還溢繳稅額及申請就增繳之地價
    稅准予抵繳應納之土地增值稅，經被上訴人以98年7月31日
    高縣稅土字第0986105624號函否准。上訴人不服，循序提起
    行政訴訟，原法院以98年度訴字第738號判決（下稱前程序
    原審判決）駁回，經本院以99年度裁字第1389號裁定維持而
    告確定。上訴人因認前程序原審判決有行政訴訟法第273條
    第1項第1款之再審事由，提起再審之訴，經原判決予以駁回
    。
三、上訴人以原判決違背法令提起上訴，主張略以：原審認上訴
    人未到庭即無從行使闡明權，然闡明權之行使不僅為審判長
    之職權，亦為義務之履行，若當事人一造不到庭而有確認訴
    訟關係之必要，依行政訴訟法第132條準用民事訴訟法第268
    條規定，應命其就特定事項詳為表明始得行言詞辯論後再為
    判決。本案前程序原審進行訴訟程序時，上訴人係主張申請
    依自用住宅用地稅率課徵土地增值稅，並退還溢繳稅額，並
    未表明訴訟標的之法律關係為何，從聲明而言，其法律關係
    應為稅捐稽徵法第28條規定，然前程序原審判決逕依「自用
    住宅用地稅率請求權即一般公法請求權」為判決，屬訴外裁
    判而提起再審，原判決以上訴人經合法通知未到庭即便屬實
    ，亦屬前程序原審是否依行政訴訟法第132條準用民事訴訟
    法第268條規定，應命其就特定事項詳為表明之問題，而不
    得作為訴外裁判之依據。原判決未正確適用法律致影響判決
    ，有判決不適用法規或適用不當之違法；又上訴人主張並非
    顯無理由，故需經調查及言詞辯論始得為判決，原審並未為
    之，自有適用行政訴訟法第278條第2項規定不當之違背法令
    等語，為其論據。惟查，前程序原審受理上訴人之訴時，並
    無聲明及陳述不明瞭或不完足之情事故無行使闡明權之必要
    及上訴人所為主張係屬顯無理由等情，業經原判決論述綦詳
    ，上訴意旨或係重述其在原審業經主張而為原判決摒棄不採
    之陳詞，或係執其一己之法律見解，就原審取捨證據、認定
    事實之職權行使為指摘，而非具體表明合於不適用法規、適
    用法規不當、或行政訴訟法第243條第2項所列各款之事實，
    自難認對原判決之如何違背法令已有具體之指摘。依首開規
    定及說明，應認其上訴為不合法。
四、據上論結，本件上訴為不合法。依行政訴訟法第249條第1項
    前段、第104條，民事訴訟法第95條、第78條，裁定如主文
    。
中    華    民    國    99    年    12    月    23    日
                    最高行政法院第六庭
                        審判長法官  藍  獻  林
                              法官  劉  介  中
                              法官  廖  宏  明
                              法官  姜  素  娥
                              法官  林  文  舟

以  上  正  本  證  明  與  原  本  無  異
中    華    民    國    99    年    12    月    23    日
                              書記官  賀  瑞  鸞

司法院資訊處製作；財團法人民間司法改革基金會備份。
